臺灣高雄地方法院民事裁定
111年度消債職聲免字第52號
聲　請　人　呂俊憲　000000000000000000000000000000000000
00000000000000000000000000000000000000000000000000
相對人即債　中國信託商業銀行股份有限公司
權人　　　　　　　　000000000000000000000000000000000000
0000000000000000000000000000000000000000000000000000000
法定代理人　利明献　00000000
　　　　　　　　　　000000000000000000000000
　　　　　　　　　　00000000000000000000000000000000000
相對人即債　滙誠第一資產管理股份有限公司
權人　　　　　　　　000000000000000000000000000000000000
法定代理人　莊仲沼　00000000
　　　　　　　　　　000000000000000000000000
　　　　　　　　　　00000000
相對人即債　滙誠第二資產管理股份有限公司
權人　　　　　　　　000000000000000000000000000000000000
法定代理人　莊仲沼　00000000
　　　　　　　　　　000000000000000000000000
　　　　　　　　　　000000000000000000000000000000000000
相對人即債　新加坡商艾星國際有限公司台灣分公司
權人　　　　　　　　00000000000000000000000000000000000
法定代理人　曾慧雯　00000000
　　　　　　　　　　000000000000000000000000
　　　　　　　　　　000000000000000000000000000000000000
相對人即債　富邦資產管理股份有限公司
權人　　　　　　　　00000000000000000000000000000000000
法定代理人　洪主民　00000000
　　　　　　　　　　000000000000000000000000
　　　　　　　　　　00000000
上列聲請人即債務人因消費者債務清理事件聲請免責，本院裁定
如下：
    主  文
聲請人即債務人呂俊憲不予免責。
    理  由
一、本案基礎事實
　　查聲請人於民國109年12月21日聲請清算，經本院以110年度
    消債清字第48號裁定自110年8月11日開始清算程序，嗣因財
    產不敷清償相關債務及費用，本院乃於110年12月22日以110
    年度司執消債清字第140號裁定終結清算程序確定，而普通
    債權人未同意免責。
二、本件經本院裁定終結清算程序確定，依消費者債務清理條例
    第132條、第133條、第134條之規定，本院應就聲請人是否
    應予免責（即無前開條例第133條、第134條規定之要件）進
    行審理，茲說明如下：
　㈠消債條例第133條前段
　1.本院裁定開始清算程序後，聲請人之財產及所得
　　⑴聲請人的財產
　　　查聲請人名下無財產，亦未領取社會補助、津貼等情，有
      稅務電子閘門財產所得調件明細表、低收入戶/中低收入
      戶/中低老年人生活津貼管理/身障者生活補助/單親家庭
      子女生活教育補助表、勞動部勞工保險局函、勞動部勞動
      力發展署高屏澎東分署函、高雄市政府都市發展局函在卷
      可資認定（見院卷第11-12頁、第13-18頁、第21頁、第47
      頁、第46頁）。
　　⑵聲請人之所得
　　　查聲請人自承其以打零工維生，月收入如其所提薪資明細
      等語；復參酌聲請人書立之薪資明細（見院卷第54-55頁
      、第51頁），堪認自110年8月11日開始清算程序起至前開
      薪資明細所載最後月份111年3月止，以月為單位計算，聲
      請人所得總額為新臺幣（下同）200450元（見院卷第69頁
      計算表）。
　2.本院裁定開始清算程序後，聲請人之支出
　　⑴依衛福部社會司公告110、111年度高雄市最低生活費為133
      41元、14419元，依消債條例第64條之2第1項、第2項之規
      定，聲請人、受扶養者之最低生活費用應以前開高雄市每
      月最低生活費用金額1.2倍計算即16009元、17303元做為
      計算基準數額。
　　⑵聲請人最低生活費
　　　本件聲請人主張其與友人蔡英美同住，每月給付租金4000
      元，其每月支出最低生活費總額為13899元，兒子與父母
      親、胞妹同住他處，其很少與兒子接觸，而都與胞妹連絡
      等語（見院卷第54-55頁、第56頁）；則聲請人主張其每
      月支出之最低生活費金額低於前開說明所列金額，應可採
      認；所以自110年8月11日開始清算程序起至前開薪資明細
      所載最後月份111年3月止，以月為單位計算，聲請人支出
      最低生活費總額為111192元（見院卷第69頁計算表）。
　  ⑶父親扶養費部分
　　　查聲請人之父呂世雄名下無財產，自105年1月起，每月領
      取老年農福利津貼，其中109年1月起迄今，領取金額調整
      為7550元等情，有勞動部勞工保險局函附卷可憑（見院卷
      第65-66頁）；再參酌前開說明，受扶養者呂世雄每月最
      低生活費以前開金額為計算基準，並扣除領取之老農津貼
      ，再由聲請人與其胞妹共同負擔，則聲請人於110、111年
      度，每月應負擔之扶養費金額各為4230元、4877元；故自
      110年8月11日開始清算程序起至前開薪資明細所載最後月
      份111年3月止，以月為單位計算，聲請人負擔父親扶養費
      總額為35781元（見院卷第69頁計算表）。
　　⑷子女扶養費
　　　聲請人主張扶養就讀大學之兒子呂宥霆（89年8月生），
      查呂宥霆自108年1月起領取低收入戶補助，109年1月起月
      領金額調整為6358元，又109年度申報薪資所得30336元，
      其勞保投保於中華海員總工會高雄分會，投保金額為2640
      0元，100年11月30日隨船出境迄今尚未入境等情，有稅務
      電子閘門財產所得調件明細表、低收入戶/中低收入戶/中
      低老年人生活津貼管理/身障者生活補助/單親家庭子女生
      活教育補助表、入出境查詢表、勞保投保查詢資料在卷可
      資認定（見院卷第30-32頁、第35-39頁、第29頁、第33-3
      4頁），依前開證據，足見聲請人之子呂宥霆尚有收入可
      供使用，因此聲請人主張負擔兒子扶養費部分，不能准許
      。
　3.本院裁定開始清算程序後，聲請人之所得餘額
　　依據上開證據，聲請人前開所得總額扣除個人最低生活費、
    父親扶養費各項總額後，尚有餘額53477元（見院卷第69頁
    計算表）。
　㈡消債條例第133條後段
　1.聲請人於聲請清算前2年期間，可處分所得總額每月25000元
    ，扣除每月個人必要生活費13899元後，尚有餘額11101元等
    情，且為聲請人所不爭執（見院卷第54頁），亦為本院110
    年度消債清字第48號裁定認定在案，則聲請人於聲請清算前
    2年期間所得餘額為266424元（計算式：11101×24=266424）
    。
　2.又普通債權人於清算程序中均未受償乙節，亦有110年度司
    執消債清字第140號裁定、債權表在卷可參（債權額3716647
    元；見院卷第2頁、司執消債清字卷第76-77頁）。
　3.承上，可認聲請人於本院裁定開始清算程序後，其所得總額
    扣除個人最低生活費總額後仍有餘額，且普通債權人受分配
    總額（0元）低於聲請清算前2年期間之可處分所得餘額，應
    已符合消債條例第133條所規定不免責事由。
  ㈢消債條例第134條部分
　　查聲請人無出國紀錄，此有入出境查詢表在卷可參（見院卷
    第10頁）；又本院復查無聲請人有消債條例第134條所列其
    他各款應不免責事由，且債權人亦未提出聲請人有何符合消
    債條例第134條各款所規定之事證供本院參酌，故應認聲請
    人並無消債條例第134條所定不免責事由之存在。
　㈣消債條例第138條
　　本件債權發生原因為信用卡費、現金卡費、電信費等情，有
    債權表在卷可佐（見司執消債清卷第76-77頁），堪認本件
    債權非屬消債條例第138條所定不受免責裁定影響之事由，
    併予敘明。
三、綜上所述，聲請人既有消債條例第133 條不應免責之事由，
    復未經普通債權人全體同意其免責，揆諸首揭規定，本件聲
    請人應不免責，爰裁定如主文。
四、另債務人因消債條例第133 條之情形，受不免責之裁定確定
    後，繼續清償達該條規定之數額，且各普通債權人受償額均
    達其應受分配額時，依消債條例第141 條之規定，債務人得
    再聲請法院裁定免責。又法院為不免責之裁定確定後，債務
    人繼續清償債務，而各普通債權人受償額均達其債權額之20
    % 以上者，依消債條例第142 條規定，可再行聲請法院裁定
    免責，附此敘明。
中　　華　　民　　國　 111　　年　　5 　　月　　26　　日
              　　民事庭　　法　官　賴寶合
上為正本係照原本作成
如不服本裁定，應於裁定送達後10日內，以書狀向本院提出抗告
，並繳納抗告費新臺幣1千元
中　　華　　民　　國　 111　　年　　5 　　月　　26　　日
  　                        書記官　胡美儀
附錄
一、債務人繼續清償得聲請法院裁定免責之規定：
　　消費者債務清理條例第141條
　　債務人因第 133 條之情形，受不免責之裁定確定後，繼續
　　清償達該條規定之數額，且各普通債權人受償額均達其應受
　　分配額時，得聲請法院裁定免責。　　
    消費者債務清理條例第142條
　　法院為不免責或撤銷免責之裁定確定後，債務人繼續清償債
　　務，而各普通債權人受償額均達其債權額之 20% 以上者，
　　法院得依債務人之聲請裁定免責。
二、債務人嗣後聲請裁定免責時，須繼續清償各普通債權之最低
    應受分配額。